臺灣高雄地方法院交通事件裁定　　　 100年度交聲字第2326號
原處分機關　交通部公路總局高雄區監理所
異　議　人　陳進隆
上列異議人即受處分人因違反道路交通管理處罰條例案件，對於
交通部公路總局高雄區監理所中華民國100 年10月27日所為之處
分（原處分案號：高監營裁字第裁80-NO0000000號），聲明異議
，本院裁定如下：
    主  文
原處分撤銷。
陳進隆汽車駕駛人，駕駛汽車經測試檢定酒精濃度超過規定標準
，處罰鍰新臺幣萬元，記違規點數伍點，並應接受道路交通安
全講習。
    理  由
一、原處分意旨係以：受處分人即異議人（下稱異議人）陳進隆
    於民國99年8月5日22時41許，騎乘車牌號碼J8R-873 號重型
    機車，行經高雄市鳳山區○○○路35號前，經警攔查測得異
    議人酒後駕車，呼氣酒精濃度值超過規定標準每公升0.55毫
    克以上，爰依道路交通管理處罰條例第35條第1項第1款、第
    24條及道路交通管理事件統一裁罰基準及處理細則第41條、
    條、第44條、第67條規定，裁處罰鍰新臺幣（下同）30,000
    元，吊扣普通重型機器腳踏車駕駛執照12個月，並應參加道
    路交通安全講習。
二、異議意旨略以：異議人於前揭時、地酒駕違規，經檢察官為
    緩起訴處分並命提供40小時之義務勞動服務完畢，如今又加
    以裁處，違反一事不二罰之法理，爰依法聲明異議，請求撤
    銷原處分關於罰鍰之裁罰等語。
三、按汽車駕駛人有飲用酒類或其他類似物後其吐氣所含酒精濃
    度超過每公升0.25毫克或血液中酒精濃度超過百分之0.05以
    上者，不得駕車，道路交通安全規則第114條第2款定有明文
    。又按汽車駕駛人，駕駛汽車經測試檢定酒精濃度超過規定
    標準，處新臺幣1萬5千元以上6 萬元以下罰鍰，並當場移置
    保管該汽車及吊扣其駕駛執照1 年；因而肇事致人受傷者，
    並吊扣其駕駛執照2年；汽車駕駛人有第35條第1項規定之情
    形，應接受道路交通安全講習。道路交通管理處罰條例第35
    條第1項第1款、第24條第1項第2款分別規定甚明。再按領有
    汽車駕駛執照之汽車駕駛人，除駕駛聯結車、大客車、大貨
    車外之非其駕駛執照種類之車輛，違反本條例及道路交通安
    全規則之規定，應受吊扣駕駛執照情形時，無因而肇事致人
    受傷或重傷者，記違規點數5點。但1年內違規點數共達6 點
    以上或再次應受吊扣駕駛執照情形者，併依原違反本條例應
    受吊扣駕駛執照處分規定，吊扣其駕駛執照。道路交通管理
    處罰條例第68條第2項亦有明定。
四、惟按100年11月8日修正、同年11月25日公布施行之行政罰法
    第26條第1項至第4項規定：「一行為同時觸犯刑事法律及違
    反行政法上義務規定者，依刑事法律處罰之。但其行為應處
    以其他種類行政罰或得沒入之物而未經法院宣告沒收者，亦
    得裁處之。前項行為如經不起訴處分、緩起訴處分確定或為
    無罪、免訴、不受理、不付審理、不付保護處分、免刑、緩
    刑之裁判確定者，得依違反行政法上義務規定裁處之。第一
    項行為經緩起訴處分確定或緩刑宣告確定且經命向公庫或指
    定之公益團體、地方自治團體、政府機關、政府機構、行政
    法人、社區或其他符合公益目的之機構或團體，支付一定之
    金額或提供義務勞務者，其所支付之金額或提供之勞務，應
    於依前項規定裁處之罰鍰內扣抵之。前項勞務扣抵罰鍰之金
    額，按最初裁處時之每小時基本工資乘以義務勞務時數核算
    。」即揭示所謂「一事不二罰」原則，探究其立法目的，無
    非以一行為同時觸犯刑事法律及違反行政法上義務規定時，
    由於刑罰與行政罰同屬不法行為之制裁，而刑罰之懲罰作用
    較強，依刑事法律處罰即足資警惕，實無一事二罰再處行政
    罰之必要；且刑事法律處罰，由司法機關依法定程序為之，
    較符合正當法律程序，應予優先適用。並將修正前迭有爭議
    之「緩起訴處分確定」明文列入該條第2 項規定，且增訂依
    檢察官之緩起訴處分命令，向符合公益目的之機構或團體等
    支付一定金額或提供義務勞務者，所支付之金額或提供之勞
    務，應於裁處之罰鍰內扣抵，勞務扣抵罰鍰之金額並按最初
    裁處時之每小時基本工資乘以義務勞務時數核算之規定，杜
    絕修法前該等義務勞務與罰鍰應否扣抵、又如何扣抵之爭議
    。但罰鍰以外之沒入或其他種類行政罰，因兼具維護公共秩
    序之作用，為達行政目的，行政機關仍得併予裁處。此所稱
    「其他種類行政罰」，係指違反行政法上之義務應受「裁罰
    性」之「不利處分」而言，依行政罰法第2 條規定，應包括
    限制或禁止行為之吊扣證照處分及警告性之講習處分在內。
五、查異議人於前揭時地飲酒駕車，經警攔查測得呼氣酒精濃度
    值達每公升0.55毫克，超過規定標準，依法舉發，並經原處
    分機關裁罰如上，有舉發違反道路交通管理事件通知單、裁
    決書各1 紙附卷可稽。又異議人前揭飲酒駕車行為，同時觸
    犯刑法第185條之3酒醉駕車之公共危險罪，業經臺灣高雄地
    方法院檢察署檢察官以99年度偵字第28050 號為緩起訴處分
    ，緩起訴處分期間為1 年，並命受處分人向指定之公益團體
    、地方自治團體或社區提供40小時之義務勞務；嗣異議人已
    於99年10月27日至100年7月26日完成緩起訴所附條件之義務
    勞務60小時，緩起訴處分期間並於100 年10月26日期滿而未
    經撤銷等情，有前揭緩起訴處分書、臺灣高雄地方法院檢察
    署100年9月14日雄檢瑞岳99緩3605字第68811號函文1紙及臺
    灣高等法院被告前案紀錄表在卷可稽。是上開事實，應堪認
    定。又查：
  (一)關於罰鍰部分：
  1.刑事訴訟法第253條之1規定之緩起訴處分，係介於起訴與微
    罪職權不起訴間之緩衝設計，檢察官對被告為緩起訴處分時
    ，依刑事訴訟法第253條之2第1 項規定得課被告予一定之負
    擔或指示，經由緩起訴處分條件之履行使其免於遭檢察官發
    動起訴程序，仍具有替代刑罰之效果，實質上應屬於行政罰
    法第26條第1 項所稱之「刑事法律處罰」，而有行政罰法第
    26條第1 項「一事不二罰」規定之適用（參照本院暨所屬法
    院98年法律座談會刑事類提案第24號研討結果）。次按道路
    交通管理處罰條例第35條第8 項規定：「前項汽車駕駛人，
    經裁判確定處以罰金低於本條例第92條第3 項所訂最低罰鍰
    基準規定者，應依本條例裁決繳納不足最低罰鍰之部分」，
    上開處罰條例規定之立法目的應係考量適用行政罰法第26條
    後，在酒後駕車違規應受刑事處罰者，刑罰處罰額度低於行
    政罰之流弊。參以大法官會議釋字第503 號解釋所揭示：「
    …違反作為義務之行為，同時構成漏稅行為之方法而處罰種
    類相同者，如從其一重處罰已足達成行政目的時，即不得再
    就其他行為併予處罰，始符憲法保障人民權利之意旨」之法
    理，亦徵上開大法官解釋並未排除因前揭刑事處罰偏低所產
    生不合理之流弊而特別立法補繳差額之情形。是以，違反道
    路交通管理處罰條例之酒後駕車行為人，如其因同一行為所
    受之罰金刑事處分低於主管機關依該條例第92條第4 項所定
    之最低罰鍰基準規定（指違反道路交通管理事件統一裁罰基
    準表）時，交通裁罰機關仍得裁處該行為人不足部分之罰鍰
    。又修正後行政罰法第26條第2 項已將上開「緩起訴處分確
    定應屬實質刑事法律處罰」，而有行政罰法第26條第1 項「
    一事不二罰」原則適用之解釋明文化，且於同條第3項、第4
    項明定依緩起訴處分提供之勞務，與行政罰鍰之折抵方式，
    均如上述。則異議人雖已依刑事法律予以處罰，行政機關仍
    得於最低罰鍰之範圍內裁處，並應以每小時基本工資折算義
    務勞務時數核算予以扣抵罰鍰金額。
  2.查本件裁處時即100 年10月27日之每小時基本工資為98元，
    有行政院勞工委員會99年9月29日勞動2字第0990131565號公
    告附卷可稽（行政院公報第16卷第186期25128頁），乘以提
    供義務勞務40小時核算結果，異議人上開義務勞務可扣抵罰
    鍰金額為3,920 元。然本件依違反道路交通管理事件統一裁
    罰基準表原應裁處之最低罰鍰為45,000元，原處分僅裁處罰
    鍰30,000元，尚在上開經扣抵義務勞務之最低罰鍰差額範圍
    內（45,000－3,920＝41,080），是此部分並無違誤。
  (二)關於吊扣駕照12個月部分：
  1.按汽車駕駛人，駕駛汽車經測試檢定酒精濃度超過規定標準
    ，須「因而肇事致人受傷」者，始得於裁處罰鍰外，並吊扣
    其駕駛執照2 年；又按領有汽車駕駛執照之汽車駕駛人，除
    駕駛聯結車、大客車、大貨車外之非其駕駛執照種類之車輛
    ，違反本條例及道路交通安全規則之規定，應受吊扣駕駛執
    照情形時，無因而肇事致人受傷或重傷者，記違規點數5 點
    。觀之道路交通管理處罰條例第35條第1項第1款、第68條第
    2項規定甚明。
  2.查本件異議人固有前揭駕駛汽車經測試檢定酒精濃度超過規
    定標準之違規行為，惟並未肇事致他人受傷，此觀諸前揭舉
    發違反道路交通管理事件通知單、緩起訴處分書可明；又異
    議人考領有普通重型機器腳踏車駕駛執照，此有證號查詢機
    車駕駛人資料1 紙附卷可稽，是異議人本件領有駕駛執照，
    駕駛汽車經測試檢定酒精濃度超過規定標準，並未肇事致人
    受傷之事實，堪予認定。此外，復查無異議人有1 年內違規
    點數共達6 點以上或再次應受吊扣駕駛執照情形，自不得吊
    扣其駕駛執照。原處分機關未予詳察，逕予裁處吊扣普通重
    型機器腳踏車駕駛執照12個月，即有違誤；應依道路交通管
    理處罰條例第68條第2項規定，裁處記違規點數5點，方屬適
    法。再上開裁處記違規點數5 點部分，係為達成遏止酒後駕
    車之不法行為，維護道路交通用路權人之安全法益等行政目
    的所必要之罰鍰以外之「其他種類行政罰」，自得裁處，並
    未違反「一事不二罰」原則，附此敘明。
  (三)關於施以道路安全講習部分：
    原處分機關裁處異議人應參加道路安全講習部分，係為達成
    遏止酒後駕車之不法行為，維護道路交通用路權人之安全法
    益等行政目的所必要之罰鍰以外之「其他種類行政罰」，參
    照前揭說明，原處分機關仍得依行政罰法第26條第1 項但書
    規定裁處，並未違反「一事不二罰」原則，故此部分之裁處
    洵屬有據，並無違誤。
六、綜上所述，原處分機關就異議人本件駕車酒精濃度超過規定
    標準之違規行為所為裁罰，吊扣駕駛執照部分，與領有駕照
    、未肇事致人受傷，僅應裁罰記違規點數5 點之規定不符，
    即有違誤，異議人上開部分之聲明異議，為有理由。至原處
    分關於裁處罰鍰30,000元，尚未逾應裁處之最低罰鍰扣抵義
    務勞務之差額範圍，並無違誤；應參加道路交通安全講習部
    分，亦無違誤，此部分之聲明異議，即無理由。又按修正後
    行政罰法第45條第2項規定：本法中華民國100年11月8 日修
    正之第26條第3項至第5項規定，於修正施行前違反行政法上
    義務之行為同時觸犯刑事法律，經緩起訴處分確定，應受行
    政罰之處罰而未經裁處者，亦適用之；曾經裁處，因訴願、
    行政訴訟或其他救濟程序經撤銷，而於修正施行後為裁處者
    ，亦同。從而，原處分就裁罰異議人吊扣普通重型機器腳踏
    車12個月部分有所不當，而其餘裁處部分與本件同一交通違
    規行為無從分離，自應由本院依修正後行政罰法第26條、第
    45條規定，將原處分全部撤銷，另裁定如主文第2 項所示。
據上論斷，應依道路交通事件處理辦法第19條前段，修正後行政
罰法第26條、第45條第2項，道路交通管理處罰條例第35條第1項
第1款、第24條第1項第2款、第68條第2項，裁定如主文。
中    華    民    國   100    年    11    月    30    日
                      交通法庭  法  官  林韋岑
以上正本證明與原本無異。
如不服本裁定應於送達後5日內向本院提出抗告狀。
中    華    民    國   100    年    11    月    30    日
                                書記官  黃旭淑